臺灣臺南地方法院刑事判決　　　　　　　　　　　　九十三年度簡上字第二一五號
　　上　訴　人　臺灣台南地方法院檢察署檢察官
　　被　　　告　乙○○即王俊.
右列上訴人因竊佔案件，不服本院九十三年度簡字第六六九號中華民國九十三年六月
三十日第一審判決（聲請案號：九十二年度營偵字第一四七六號），提起上訴，本院
管轄之第二審合議庭判決如左：
    主  文
上訴駁回。
    事  實
一、乙○○（原名王俊義）於民國八十六年間起在國道一號新營服務區（下稱新營服
    務區）側門幫忙家人販賣便當，嗣因承包新營服務區經營之業者向交通部台灣區
    ○道高速公路局南區工程處（下稱南工處）主張上開販賣便當行為違反高速公路
    交通管制規則第二十五條第一項第七款：「在高速公路服務區、休息站或沿線路
    權範圍內，不得擅自設攤、販賣物品。」之規定，南工處為防杜民眾擅自違法設
    攤販賣便當，乃將服務區側門關閉並在圍牆內搭建鐵皮牆浪板，用以阻隔不法攤
    販向高速公路用路人兜售便當。詎乙○○（與本案被告相同情形者，另有王清居
    、王清水、甲○○、王清林、洪全嘉、陳勝輝、王寬勇及許春夏等八人，均因向
    指定公益團體支付新台幣五萬元後，而經臺灣臺南地方法院檢察署檢察官以九十
    二年度營偵字第一四七二、一四七三、一四七四、一四七五、一四七七、一四七
    八、一四七九號緩起訴處分在案），明知坐落台南縣後壁鄉○○○段一九三一之
    一地號土地，亦即位於國道一號新營服務區圍牆外土地係屬國有，現由交通部台
    灣區○道○○○路局管理，竟意圖為自己不法之利益，於九十二年八月一日，擅
    自在上開土地搭建鋁架及木板平台，佔用五平方公尺之面積，用以繼續販賣便當
    賺取價金，經南工處發現後於上開期日公告及於同年十月二十四日函知乙○○於
    同年十月三十一日前撤除鋁架及木板平台，然乙○○未於期限內拆除。南工處乃
    報警處理。
二、案經南工處訴由內政部警政署國道公路警察局第四隊（下稱國道四隊）報告台灣
    台南地方法院檢察署檢察官偵查起訴。
    理  由
一、訊據被告於本院審理時矢口否認上情，辯稱：是伊之弟弟甲○○在前開土地搭建
    鋁架及木板平台，伊僅偶而到該處幫忙販賣便當云云。
二、惟查：
（一）坐落台南縣後壁鄉○○○段一九三一之一地號土地（亦即位於國道一號新營服
      務區圍牆外土地）係屬國有，現由交通部台灣區○道○○○路局管理，此經證
      人即現場取締人員南工處代理人丁○○證述綦詳，並有國道四隊會勘紀錄表、
      土地登記謄本附卷足證。
（二）被告明知前開土地為國有，竟在其上搭建木製平台及圍牆外棚架，販賣便當貪
      圖不法利益：
      上情業據被告於警詢時供稱：木製平台及圍牆外之棚架是我所搭建的，大約在
      一個月前，搭設平台及棚架是方便向用路人叫賣便當等語（見九十二年十一月
      三日警詢筆錄）、在高速公路南下圍牆外，以搭建平台之方式，以手勢及叫賣
      聲向用路人販售便當，知道那是別人的土地等語（見九十三年一月二十日詢問
      筆錄），亦與證人即現場取締人員南工處代理人丁○○與內政部警政署國道公
      路警察局第四警察隊（下稱國道四隊）刑事偵查員許南耀證述相符，並有被告
      乙○○搭建鋁架及木板平台及叫賣便當之現場照片八幀。
（三）至被告於本院審理時所為之辯解已與前開證據不符，且其所舉之證人甲○○與
      被告為親兄弟，且證人於警訊時僅稱北上的架子是伊搭建的，並未曾證稱係爭
      之平台為伊所搭建？更況兩處平台中間為高速公路所阻隔，證人所稱在南北兩
      處奔波販賣便當，亦有其事實上之困難，其證詞恐與事實不符，並不足採，此
      外，並有交通部台灣區○道○○○路局南區工程於九十二年八月一日公告並於
      同年十月二十四日函文（告知被告於同年十月三十一日前撤除鋁架及木板平台
      ），同年十月二十四日南總字第九二００九七一三號函及送達回執，同年十月
      八日南總字第九二０００九一五一號及十一月十日南總字第九二００一０二０
      二號函文，以及九十三年一月十三日拆除鋁架及木板平台前後照片三幀，九十
      三年一月十三日、十六日被告於拆除後復以梯子爬上圍牆、被告再將木板置放
      在服務區圍牆及鐵皮牆浪板間販賣便當之現場照片五幀，九十三年二月三日臺
      灣臺南地方法院檢察署檢察官勘驗現場時梯子及木板均放置在地上之現場照片
      及勘驗筆錄等附卷足證。本件事證已甚明確，被告犯行洵堪認定。
三、核被告所為係犯刑法第三百二十條第二項之竊佔罪，應依同條第一項之刑處斷。
    原審以被告等犯行明確，依刑事訴訟法第四百四十九條第一項前段、第四百五十
    四條第二項、刑法第三百二十條第二項、第一項、第四十一條第項前段、罰金罰
    鍰提高標準條例第一條前段、第二條，量處拘役三十日，並諭知如易科罰金，以
    三百元折算一日，認事用法，核無不合。檢察官上訴意旨以：被告在偵查中尚無
    法體會法律賦予緩起訴之良法美意，實不應量處較其他同案被告為輕之刑度，原
    審僅判處被告拘役三十日，實屬過輕等語。按刑罰之裁量，為事實審法院職權，
    除有逾越法定刑度而為刑之宣告，或恣意濫用刑罰裁量權致量刑結果顯失出失入
    等情形外，要難遽指為違法或不當。原審業經考量被告與其他王清居等八人所犯
    ，不論地點、情節均相當，既渠等均經臺灣臺南地方法院檢察署檢察官予以緩起
    訴在案；茲參照罪刑相當原則，原應參酌前揭緩起訴處分公平統一處理，處被告
    以相當於繳納新台幣五萬元予公益團體之刑度，惟審酌被告之素行，所竊佔之面
    積，為謀生活之犯罪動機、目的，所生危害及犯後態度等一切情狀，認為倘量處
    相當新台幣五萬元之刑責猶嫌過重，故量處前開刑度，且於判決中殷切冀盼被告
    能體會司法再造之深意，勿僅因謀生之緣故而再觸犯法網，倘日後再犯，必將從
    嚴處罰等語，既已經過通盤審慎考量，且被告前曾有多次進出監所之紀錄，此有
    台灣高等法院被告全國前案紀錄表附卷足參，再度就業本較一般大眾來得艱辛，
    為圖餬口出此下策，亦有其不得已之苦衷，檢察官未及深究，徒以量刑過輕為由
    ，提起上訴，並無理由，應予駁回。
據上論斷，應依刑事訴訟法四百五十五條之一第一項、第三項、第三百六十八條，判
決如主文。
本案經檢察官丙○○到庭執行職務。
中    華    民    國      九十三    年      十一      月    十六        日
                              臺灣臺南地方法院刑事第十庭
                                  審判長法  官  鄭 文 祺
                                        法  官  徐 文 瑞
                                        法  官  蔡 奇 秀
右正本證明與原本無異
本件不得上訴
                                        書記官  尹 之 玲
中    華    民    國      九十三    年      十一      月    十六        日
附錄本案論罪科刑法條全文：
中華民國刑法第三百二十條
 (普通竊盜罪、竊佔罪)
意圖為自己或第三人不法之所有，而竊取他人之動產者，為竊盜罪，處五
年以下有期徒刑、拘役或五百元以下罰金。
意圖為自己或第三人不法之利益，而竊佔他人之不動產者，依前項之規定
處斷。
前二項之未遂犯罰之。
